臺灣高等法院民事裁定
110年度抗字第1227號
抗  告  人  張義成  
            張念慈  
上列抗告人因與相對人陳偉民間遷讓房屋等事件，對於中華民國
110年9月22日臺灣士林地方法院110年度訴字第197號所為裁定提
起抗告，本院裁定如下：
    主      文
原裁定關於核定訴訟標的價額部分廢棄。
本件訴訟標的價額核定為新臺幣玖佰陸拾萬元。
抗告費用由相對人負擔。
    理      由
一、抗告人抗告意旨略以：
　　相對人陳偉民於原法院提出之買賣契約係偽造文書，其與訴
    外人葉友華竊占抗告人張義成（與張念慈分稱姓名，合稱抗
    告人）所有，門牌號碼為臺北市○○區○○路000號3樓之建物及
    其坐落土地，相對人取得系爭房地之所有權後立即以之設定
    抵押權，取得貸款後再與葉友華分贓，葉友華並已畏罪潛逃
    至大陸地區，目前遭臺灣士林地方檢察署（下稱士林地檢署
    ）通緝中，相對人向抗告人提起本件訴訟應屬誣告。又本件
    訴訟標的價額新臺幣（下同）69萬1,510元，究係以何種方
    式計算，亦不得而知，原法院法官於判決中護航相對人，其
    執行職務顯有重大偏頗之虞。爰提起本件抗告，請求廢棄原
    裁定，並准許抗告人於上訴時暫免繳納裁判費，待判決確定
    時再向相對人收取等語。　
二、按訴訟標的之價額，由法院核定。核定訴訟標的之價額，以
    起訴時之交易價額為準；無交易價額者，以原告就訴訟標的
    所有之利益為準。法院因核定訴訟標的價額，得依職權調查
    證據。民事訴訟法第77條之1第1項、第2項、第3項定有明文
    。另請求遷讓房屋事件，訴訟標的之價額，應以房屋之價額
    為準，其附帶請求給付相當租金之不當得利部分，則不併計
    其價額；而房屋及土地為各別之不動產，各得單獨為交易標
    的，故房屋所有權人對無權占有人請求遷讓交還房屋之訴，
    應以房屋起訴時之客觀之市場交易價額為準，核定其訴訟標
    的價額，而不應將房屋坐落之土地價額併算在內(最高法院9
    9年度台抗字第275號裁定意旨參照）。又計算上訴利益，應
    就上訴聲明範圍內之訴訟標的，依起訴時之交易價額核定，
    此觀同法第466條第4項規定即明（最高法院103年度台抗字
    第804號裁定意旨參照）。 
三、經查，本件相對人係依民法第767條第1項及第179條規定，
    起訴請求：㈠抗告人應將門牌號碼臺北市○○區○○路000號3樓
    房屋（下稱系爭房屋）騰空遷讓返還；㈡抗告人應將戶籍自
    系爭房屋遷出；㈢抗告人應給付新臺幣（下同）1萬9,462元
    本息，並自110年1月23日起至抗告人騰空遷讓返還系爭房屋
    之日止，按月給付相當於租金之不當得利1萬1,677元（此項
    聲明，前於原審審理時即110年5月12日業已撤回）。而經原
    判決判命抗告人應將系爭房屋騰空遷讓返還予相對人；其餘
    請求駁回。抗告人對原判決不服，前於110年9月7日提起上
    訴，則依上開說明，本件訴訟標的價額自應以系爭房屋於起
    訴時之交易價額為準。而參相對人起訴時主張其係於109年1
    1月11日購買系爭房屋，並於110年1月10日完成點交等語（
    見原審卷第12至14頁），並提出系爭房屋買賣契約書為據（
    見原審卷第24至32頁），經核系爭房屋買賣契約書載有系爭
    房屋之交易價格為960萬元，此與內政部不動產交易實價查
    詢資料，系爭房屋有於109年11月進行買賣交易，交易總價9
    60萬元等情亦互核相符（見本院卷第43至45頁）。而相對人
    係於110年1月20日提起本件訴訟，有民事起訴狀其上收案章
    可佐（見原審卷第12頁），可見相對人於109年11月間購買
    ，並於110年1月10日點交取得系爭房屋後，旋於同年月20日
    提起本件訴訟，其間相隔甚短，則上訴人購買系爭房屋之價
    額堪認與系爭房屋於起訴時之交易價額相當，是據此核定本
    件訴訟標的價額，應屬妥適。
四、從而，本件訴訟標的價額應核定為960萬元，原裁定僅核定
    本件訴訟標的價額為69萬1,510元，尚有未洽。抗告意旨雖
    就此未予指謫，然承上規定，法院核定訴訟標的價額屬職權
    調查事項，本院自應依職權予以調查，並認定如上，原裁定
    就訴訟標的價額之核定既有不當，抗告人求予廢棄，為有理
    由。爰由本院將原裁定廢棄，並核定本件訴訟標的價額如主
    文第2項所示。另原裁定關於核定訴訟標的價額部分既經本
    院廢棄，則命補繳裁判費部分即失所附麗；抗告人聲請暫免
    繳納裁判費部分，非本院審酌範圍，併予敘明。
五、據上論結，本件抗告為有理由，爰裁定如主文。 
中　　華　　民　　國　　110 　年　　10　　月　　29　　日
                  民事第十七庭
                      審判長法  官  黃雯惠
                            法  官  賴秀蘭
                            法  官  華奕超
正本係照原本作成。
本裁定除以適用法規顯有錯誤為理由外，不得再抗告。如提起再
抗告，應於收受送達後10日內委任律師為代理人向本院提出再抗
告狀。並繳納再抗告費新臺幣１千元。
中　　華　　民　　國　　110 　年　　11　　月　　1 　　日
　　　　　　　　　　　　　　 
　　　　　　　　　　　　　　書記官  簡素惠